【裁判字號】    98,上易,2057
【裁判日期】    981223
【裁判案由】    侵占
【裁判全文】
臺灣高等法院刑事判決                98年度上易字第2057號
上  訴  人  臺灣士林地方法院檢察署檢察官
被      告  丙○○
上列上訴人因被告侵占案件，不服臺灣士林地方法院98年度訴字
第94號，中華民國98年7 月14日第一審判決（起訴案號：96年度
偵字第12236 號、97年度偵字第10631 號），提起上訴，本院判
決如下：
    主  文
上訴駁回。
    事  實
一、丙○○基於意圖為自己不法所有之犯意，於民國96年8 月27
    日凌晨3 時許起至同年月31日中午12時許止之不詳時間，在
    不詳地點，以不詳方式取得脫離乙○○本人所持有之手機1
    支（廠牌：Sony Ericssion牌，型號：w810i ，序號為0000
    00000000000 號，內含SIM 卡與記憶卡各1 片，該支手機係
    於96年8 月27日凌晨3 時許，在臺北市士林區外雙溪某處，
    由不詳姓名年籍之人將乙○○車號CDN ─219 號重型機車座
    墊撬開並竊取得手）後，竟侵占入己，進而於同年月31日中
    午12時許，持前開手機至臺北市○○區○○路3 段219 巷1
    之1 號，以新臺幣（下同）3 千元代價，販售給不知情店員
    吳雅倫。
二、丙○○又另行起意，基於意圖為自己不法所有之犯意，於96
    年9 月4 日上午10時30分許，在臺北市○○區○○街6 號臺
    北市圖書館東湖分館（下簡稱東湖圖書館）外之花圃，撿拾
    脫離甲○○本人所持有之富邦銀行股份有限公司信用卡（卡
    號為0000000000000000號）後，侵占入己。
三、其復另行起意，基於意圖為自己不法所有之犯意，先後於附
    表編號3 至7 所示之時間、地點，持前揭侵占之信用卡，冒
    用甲○○之名義刷卡，使附表編號3 至7 商店店員陷於錯誤
    ，誤認丙○○為前開信用卡之真正持卡人，予以刷卡簽帳付
    款方式詐取如附表編號3 至5 所示金額之財物得手，而附表
    編號6 至7 部分，則因交易取消而未得逞。另丙○○於附表
    編號5 所示時、地之盜刷信用卡時，因刷卡簽帳金額超過3
    千元，故於屈臣氏店員所交付之簽帳單持卡人簽名欄上，冒
    用甲○○之名義偽簽「甲○○」之署名，偽造不實之簽帳單
    私文書，進而持向屈臣氏店員行使以核對簽名，足以生損害
    於甲○○及臺北富邦銀行對於信用卡管理之正確性（其餘盜
    刷金額未超過3 千元或交易不成功，無庸於簽帳單上簽名）
    。嗣丙○○於警方查獲前，已將前開信用卡丟棄於河裡（丙○○所犯上開盜刷信用卡詐欺取財，以及行使偽造私文書犯
    行部分，業經原審判決有罪確定）。
四、案經乙○○訴請彰化縣警察局芳苑分局及甲○○訴請臺北市
    政府警察局內湖分局報告臺灣士林地方法院檢察署檢察官偵
    查起訴。
    理  由
壹、程序方面
一、按證人、鑑定人依法應具結而未具結者，其證言或鑑定意見
    ，不得作為證據；又被告以外之人於審判外之言詞或書面陳
    述，除法律有規定者外，不得作為證據，刑事訴訟法第158
    條之3 、第159 條第1 項分別定有明文。查證人吳雅倫於97
    年6 月22日所為之警詢筆錄，證人花花海燕於97年7 月18日
    所為之警詢筆錄及於97年9 月16日所為之偵查筆錄，均屬被
    告以外之人於審判外所為之陳述，因其等所為之陳述未經法
    定具結程序，亦無例外得作為證據之特別規定，依前揭法條
    規定，應認無證據能力。
二、次按被告以外之人於偵查中向檢察官所為之陳述，除顯有不
    可信之情況者外，得為證據，刑事訴訟法第159 條之1 第2
    項定有明文。查證人花花海燕於97年8 月21日向檢察官所為
    之偵查筆錄，雖係被告以外之人於審判外所為之陳述，但其
    於陳述前業經法定具結程序，亦無證據證明有受到任何強暴
    、脅迫或其他不正方法而顯有不可信之情，依前開法條規定
    ，應認有證據能力。
三、復按除顯有不可信之情況外，從事業務之人於業務上或通常
    業務過程所須製作之紀錄文書、證明文書，亦得為證據，刑
    事訴訟法第159 條之4 第2 款定有明文。
  (一)查遠傳電信股份有限公司97年9 月10日以遠傳（企營）字第
    09710900207 號函檢送之0000000000號行動電話於96年7 月
    1 日起至96年10月31日之基本資料及通話明細等資料（第10
    631 號偵查卷第57至94頁），與臺灣大哥大股份有限公司97
    年9 月2 日以法大字第097085867 號函檢送0000000000 、
    0000000000號行動電話之基本資料及通話明細等資料（第10
    631 號偵查卷第95至109 頁），乃遠傳公司及臺灣大哥大公
    司於通常業務過程中所需製作及保存之紀錄文書，復無證據
    證明有何顯不可信之情況，依前開規定，應認有證據能力。
  (二)又證人花花海燕所提出其所任職之允閏實業有限公司96年8
    月考勤表（即打卡單，第10631 號偵查卷第125 頁），業經
    允閏公司及法定代理人蓋上公司大小章表彰前揭考勤表之真
    正，且前開考勤表乃證人花花海燕於上下班前之業務過程中
    所需製作之文書，以證明其出勤狀況，況前揭考勤表乃96年
    8 月份所製作，距離證人花花海燕因本案在原審應訊時（97
    年7 月18日之後）已近一年，應無偽造、變造之可能，復無
    積極證據證明有何顯不可信之情況，揆諸前開說明，亦認有
    證據能力。
四、再按被告以外之人於審判外之陳述，雖不符前4 條之規定，
    而經當事人於審判程序同意作為證據，法院審酌該言詞陳述
    或書面陳述作成時之情況，認為適當者，亦得為證據。當事
    人、代理人或辯護人於法院調查證據時，知有第159 條第1
    項不得為證據之情形，而未於言詞辯論終結前聲明異議者，
    視為有前項之同意，刑事訴訟法第159 條之5 定有明文。查
    證人乙○○於警訊所為之證述，證人甲○○於警偵訊所為之
    證述，均屬被告以外之人於審判外之陳述，然業經檢察官、
    被告於原審98年1 月7 日準備程序時當庭表示同意有證據能
    力，亦於原審98年6 月30日審理期日及本院98年12月9 日審
    理期日進行調查證據時不爭執其證據能力，而本院考量前開
    證人於警偵訊證述時均有全程錄音，所述亦屬其等親身經驗
    之事，認前開證人於警偵訊證述之內容有證據能力。
貳、實體方面
甲、有罪部分
一、侵占手機部分
  (一)訊之被告丙○○固坦承有於96年8 月31日中午12時，將被害
    人乙○○被竊之前開手機販售予吳雅倫，惟否認有何竊盜之
    犯行，辯稱：當時我與證人花花海燕在交往，前開手機係花
    花海燕於96年8 月31日中午與我見面時，交付給我並交代要
    拿去販售，花花海燕交付時前開手機內有1 張SIM 卡，我在
    販售前取出，該SIM 卡內都是記載花花海燕之丈夫王智益親
    友之電話號碼，應該是王智益所使用云云，並提出SIM 卡1
    張為憑。
  (二)惟查，證人即通訊行承辦人吳雅倫於原審證稱：被告是1 個
    人拿前開手機到通訊行販售，當時告知我是他女兒不用了，
    我印象中該手機拿來時裡面沒有SIM 卡，後來我有檢查一下
    手機內容，要回復為原廠設定，有看到手機裡儲存之照片都
    是10幾歲的女生，有好幾個女生，因為被告說手機是他女兒
    的，我以為這些照片是被告女兒，覺得手機沒有問題，也沒
    有注意手機內儲存之通訊錄資料，就把它刪除了，沒有印象
    照片有無證人花花海燕，我也不記得被告有當面將手機內SI
    M 卡取出之情形等語明確（見原審98年度訴字第94號卷『以
    下簡稱原審卷』第97至100 頁），雖被告否認有告知證人吳
    雅倫手機是女兒的，然證人吳雅倫於警詢及原審審理時證述
    自始一致，更能詳述當時檢查手機內儲存照片以及對照被告
    告知內容所產生心中確信之經過，應非無中生有而屬可信，
    是以，前開手機若係證人花花海燕所交付者，面對證人吳雅
    倫詢問時，大可說明係朋友交付販售者，何以被告需要故意
    杜撰係女兒不用，實有疑義。
  (三)況查被告於警詢供稱：前開手機是證人花花海燕於96年8 月
    31日快接近中午時交給我的等語，於偵查中亦供述：當天花
    花海燕是用0000000000號手機打給我等語，然稽之證人花花
    海燕證稱：公司中午休息時間為12時至12時30分等語，而花
    花海燕於96年8 月31日當天確有正常上下班，上班打卡時間
    分別為上午7 時56分，下午5 時20分，亦有允閏實業有限公
    司之考勤表1 紙在卷可按（96年度偵字第10631 號卷第125
    頁），因此，被告與證人花花海燕是否有於96年8 月31日接
    近中午12時前見面之情，不無可疑之處。且依被告當時所持
    用之0000000000、0000000000，於96年8 月31日全日並無與
    證人花花海燕當時持用之0000000000號行動電話有任何通聯
    紀錄，此有臺灣大哥大公司97年9 月2 日以法大字第097085
    867 號函檢送之基本資料查詢單及通話明細在卷可按（見第
    10631 號卷第95-109頁），此外，設若被告有與證人花花海
    燕見面，交付前開手機及交代出售之事實，然因前開手機係
    屬被害人乙○○被竊之物品，衡情證人花花海燕當會於交付
    後一再與被告確認是否有成功出售，惟兩人於96年8 月31日
    當日卻無任何通聯情形，亦有前開通話明細在卷可佐，因此
    ，前開手機是否為證人花花海燕所交付者已然存疑。
  (四)復參以原審勘驗被告所提出之SIM 卡1 張，勘驗結果出現「
    SIM 卡錯誤」之紀錄，可見該SIM 卡已停止使用並無法使用
    該SIM 卡所屬之門號撥接電話，又查詢該SIM 卡儲存之通訊
    錄顯示有「無名稱0000000000、咪0000000000、胡姊000000
    0000、花花海燕0000000000、王金朝0000000000、王幸雯00
    00000000、王智弘0000000000」等資料，而前開通訊錄電話
    使用者均係證人王智益之親友，亦經證人王智益、花花海燕
    於原審證述明確，獨無儲存王智益之門號，可證被告所提出
    之SIM 卡確係證人王智益使用無訛，但若如被告所述證人花
    花海燕明知前開手機來源不明，何以於交付並交代被告出售
    前，未將其夫王智益聲請使用並儲存有王智益親友通訊錄之
    SIM 卡取出，實有違常情。
  (五)另據證人花花海燕證述：被告曾送過我2 支手機，第一次是
    我剛認識被告時，被告在我95年7 月27日生日當天送我1支
    紅色的手機，廠牌我不清楚，因為我不認識字，這支紅色手
    機的門號卡是0000000000，這支手機我回越南的時候送給我
    越南的妹妹，回國後沒有手機，96年3 、4 月的時候被告又
    去買1 支銀色的手機送給我，這支銀色手機門號也是用0000
    000000號，後來我先生看到這支銀色手機說很像男生的，所
    以就去買1 支新的粉紅色的手機給我，搭配的門號是臺灣大
    哥大0000000000，之後銀色手機就給我先生用搭配00000000
    00門號，粉紅色的手機我自己留著用搭配0000000000號。嗣
    因被告看見我使用粉紅色手機，並知悉銀色手機遭我先生拿
    去使用，便要向我索回，因我先生說沒繳錢SIM 卡不能用了
    ，所以我於返回手機忘記將SIM 卡取出，隔天向被告索回，
    遭被告以SIM 卡已不能使用拒絕返還，該銀色手機是在97年
    6 月2 日與被告分手前返回等語（見原審卷第101 至109 頁
    ），核與證人王智益證述之情節相符（見原審卷第110 至11
    2 頁），可證證人花花海燕確實曾將王智益申請之00000000
    00號SIM 卡遺留在被告贈送之銀色手機內，連同銀色手機交
    還給被告，而被告亦不否認證人花花海燕確實有返還前開銀
    色手機，從而，被告乃因此取得證人王智益申請之00000000
    00號門號SIM 卡，並非如被告所述係證人花花海燕於96年8
    月31日交付乙○○手機時始取得證人王智益之前開SIM 卡，
    應堪認定。
  (六)再者，王智益所持用之0000000000門號，係於96年4 月18日
    申請使用，於96年8 月16日因欠費拆機而無法繼續使用一節
    ，有臺灣大哥大公司98年3 月26日法大字第098035856 號函
    覆之基本資料查詢單在卷可按（見原審卷第18-19 頁），益
    證證人王智益、花花海燕前開證述內容確屬事實。另衡之將
    SIM 卡放入手機內，無非係要使用撥出或接聽電話，準此，
    被告所提出之0000000000號SIM 卡早於96年8 月16日已無法
    使用，證人花花海燕或王智益焉有將無法使用之SIM 卡插入
    在乙○○96年8 月27日被竊之前開手機內，並由證人花花海
    燕於96年8 月31日將之交付被告出售之可能。況被害人乙○○被竊手機內插有SIM 卡及記憶卡，業據被害人乙○○證述
    明確，取得前開手機者直接依手機內SIM 卡撥接電話即可，
    何需插入無法撥接使用之SIM 卡，且使用其他SIM 卡無非增
    加員警依照手機內碼查緝門號使用者之風險，此外，倘如被
    告所述情節，證人花花海燕於交付前開手機予被告前，尚知
    將前開手機內含之SIM 卡取出，何以會將其夫SIM 卡漏未取
    出即交由被告出售之理，實有違常情，足證被告前開所辯顯
    係事後卸責之詞，無足採信。
  (七)被害人乙○○於96年8 月27日凌晨3 時被竊前開手機一節，
    固據證人乙○○於警詢及原審準備程序證述明確，並有彰化
    縣警察局方院分局扣押筆錄、贓物認領保管單（見第10631
    號卷第29-31 頁），然依前開所述各節，被告雖屬無故持有
    前開手機，然持有他人之物可能出於竊盜、詐欺、侵占、收
    贓等事由，而公訴人所舉之證據中，尚難證明被告有於96年
    8 月27日上午3 時，在臺北市士林區外雙溪某處，竊取乙○○所有之前開手機一節，單憑被告於96年8 月31日下午12時
    無故持有前開手機，並持往通訊行出售予證人吳雅倫，至多
    僅能證明被告有將脫離乙○○持有之手機並將之侵占入己之
    事實而已，不能遽以竊盜罪相繩。
二、侵占信用卡部分
  (一)訊據被告固坦承於96年9 月4 日上午，在附表所示時間、地
    點盜刷甲○○之信用卡，惟否認有在東湖圖書館內竊取甲○○背包內之信用卡，並堅稱：96年9 月4 日上午雖有到東湖
    圖書館內，但無竊盜行為等語。
  (二)質之證人甲○○於警詢時證稱：於96年9 月4 日上午10時30
    分，在東湖圖書館前遺失信用卡等語（見第12236 號偵查卷
    第10頁），又於原審證稱：我是當天上午10時許到東湖圖書
    館，當時我坐在圖書館閱報區之掛報架後方桌子的第一個位
    置看報紙，並將手提式背包（內有大皮夾、小錢包，皮夾內
    有信用卡、現金、證件等物）掛在椅背上，背包拉鍊沒有拉
    起來，我有感覺一個影子過去，在圖書館期間我都沒有將皮
    夾拿出來過。當天在圖書館約停留10分鐘或半個鐘頭，大概
    上午11時離開，因為12時要接小孩，在此之前應該在圖書館
    ，在圖書館外之機車停車場，亦無拿取皮夾的動作，是離開
    圖書館後的當天下午5 時才發現背包內之物品遺失，我在圖
    書館沒有見過被告等語（見原審卷第93至97頁），查證人甲○○對於進出圖書館之正確時間已不復記憶失，若以其距離
    案發時點較近之警詢證述物品遺失時間即96年9 月4 日上午
    10時30分為基礎，對照東湖圖書館之錄影光碟內容所示，被
    告係於96年9 月4 日上午10時46分18秒進入東湖圖書館1 樓
    閱報區，同日上午10時47分8 秒離開閱報區，同日上午10時
    47分40秒進入東湖圖書館視聽資料區，同日上午10時47分55
    秒離開，於同日上午11時騎乘機車經過臺北市○區○○路、
    五分街口等情，有錄影光碟及翻拍照片在卷可按，並經原審
    於98年5 月4 日準備程序勘驗屬實，製有勘驗筆錄在卷可稽
    （第12236 號偵查卷第25頁、原審卷第33至35頁），因此，
    證人甲○○於警詢所述發現信用卡遺失之時間，與被告進出
    東湖圖書館之時間並無重疊一致之處，而難以遽採為不利被
    告之認定。
  (三)復依證人甲○○證稱：當時我坐在圖書館閱報區之掛報架後
    方桌子的第一個位置看報紙，並將手提式背包放在椅背上等
    語（見原審卷第93至97頁），然經原審勘驗東湖圖書館1 樓
    閱報區之錄影光碟結果為被告（即身穿白色上衣、黑色西裝
    褲之男子）於96年9 月4 日上午10時46分18秒自畫面左下角
    進入畫面，當時雙手並未持有任何物品，同日上午10時46分
    20秒，被告直接走向畫面中上方之報紙掛放區（即掛報架）
    ，同時46分21秒至47分期間，被告抵達掛報架前方，停留翻
    看報紙，同時47分1 秒至7 秒，被告看完報紙轉身離開掛報
    架，走向畫面左下角，雙手亦未持任何物品，同時47分8 秒
    被告消失在畫面左下角，至此畫面結束，有原審前開勘驗筆
    錄可稽（見原審卷第34至36頁），而被告亦不爭執畫面中之
    男子為其本人，準此，觀之前開錄影內容可知被告固於96年
    6 月4 日上午10時46分許至47分，有至東湖圖書館1 樓閱報
    區，但僅止於掛報架前方區域有被告經過或停留之畫面，並
    無被告任何走向或經過或接近證人甲○○所述坐立之掛報架
    後方區域及座位之動作，或將手或其他方式接近甲○○坐立
    之位置或椅子，此亦經原審於98年6 月30日審判期日當庭播
    放錄影內容確認無訛，因此，依公訴人所舉之證據，並無法
    證明被告有經過、接近被告坐立之椅背，進而竊取證人甲○○掛放在椅背上之手提式背包內皮包之信用卡一節至明。
  (四)再者，雖然依目前證據調查結果，並無積極證據證明被告有
    竊取甲○○信用卡之犯行，但依被告自承於96年6 月4 日上
    午在東湖圖書館外花圃撿拾到證人甲○○之信用卡，而證人
    甲○○亦證稱有遺失或被竊信用卡之情，並有報案三聯單在
    卷可憑，顯見該信用卡係屬脫離證人甲○○本人持有之物品
    ，被告卻於撿拾後旋持之盜刷購物（詳如後述），足徵被告
    確將信用卡有侵占入己之情而該當於侵占脫離本人持有之物
    之犯行無誤。
三、盜刷信用卡部分
    被告對於如何持甲○○之信用卡於附表編號3 至7 所示之時
    間、地點盜刷信用卡，並於附表編號5 所示之簽帳單持卡人
    簽名欄上偽簽「甲○○」簽名之犯罪事實在原審均已坦承不
    諱，核與證人甲○○於警偵訊及原審審理時證述相符，並有
    扣案之全國東湖加油站電子計算機統一發票1 紙、簽帳單3
    張、臺北富邦銀行出具之冒刷明細1 份、附表編號3 至7 所
    示地點之錄影翻拍照片8 幀可資佐證（第12236 號偵查卷第
    20至23、26至29頁），此外，尚有臺北富邦銀行消金風險控
    管部98年4 月6 日（98）北富消金風控字第0174號函（見原
    審卷第28頁）可資佐憑，足證被告前開自白堪信為真實，此
    部分犯行應堪認定。再被告所犯上開盜刷信用卡詐欺取財，
    以及行使偽造私文書犯行部分，業經原審判決有罪確定，自
    不在本院審究之範圍，附此敘明。
四、論罪理由：
  (一)核被告就事實欄一、二所為，均係犯刑法第337 條之侵占脫
    離本人持有物品罪罪。被告所犯前開侵占脫離本人持有物品
    罪2 罪，犯罪時間、地點俱有不同，侵害法益有別，顯基於
    各別犯意，應分論併罰之。
  (二)另按我國刑事訴訟之審判，採彈劾主義，犯罪事實須經起訴
    ，始得予以審判，但因起訴之方式不採起訴狀一本主義及訴
    因主義，而採書面及卷證併送主義，起訴書須記載犯罪事實
    、證據並所犯法條，使法院以犯罪事實為審判之對象；審判
    之認定事實適用法律，不採人民陪審及當事人進行主義，而
    採法官職權進行主義，故刑事訴訟法第300 條規定有罪之判
    決得就起訴之犯罪事實變更檢察官所引應適用之法條，以期
    訴訟之便捷，但為兼顧被告之防禦權以求程序之公平，並符
    合彈劾主義不告不理之旨意，自須於公訴事實之同一性範圍
    內，始得自由認事用法。由於犯罪實乃侵害法益之行為，犯
    罪事實自屬侵害性之社會事實，亦即刑法加以定型化之構成
    要件事實，故此所謂「同一性」，應以侵害性行為之內容是
    否雷同，犯罪構成要件是否具有共通性（即共同概念）為準
    ，若2 罪名之構成要件具有相當程度之合而無罪質之差異
    時，即可謂具有同一性。「侵占離本人持有之物罪」之行為
    人，對該物並未先具有委任管理等持有之關係，此與其他類
    型之侵占罪不同，而與「竊盜罪」相同，且所謂「侵占」與
    「竊盜」，俱以不法手段占有領得財物，其客觀構成要件之
    主要事實雷同，2 罪復同以為自己或第三人不法之所有為主
    觀要件，同以他人之財物為客體，同為侵害財產法益之犯罪
    ，罪質尚無差異，應認為具有同一性，從而原確定判決將起
    訴書所引刑法第320 條第1 項竊盜罪法條，變更為同法第33
    7 條，論以侵占離本人持有之物罪，並無違法之處（最高法
    院86年度臺非字第187 號判決要旨參照）。查公訴人認被告
    就事實欄一、二所示之犯行，係犯刑法320 條第1 項之竊盜
    罪，然經本院調查證據結果認為尚無法成立竊盜罪，應該當
    於刑法第337 條之罪，而2 罪之社會基礎事實具有同一性，
    揆諸前開說明，爰變更起訴法條。
  (三)再被告所犯事實欄三所示之盜刷信用卡詐欺取財，以及行使
    偽造私文書犯行部分，業經原審判決有罪確定，自不在本院
    審究之範圍。
五、維持原判決及駁回上訴之理由：
    原審以被告所為事實欄一、二所示侵占脫離本人持有物品犯
    行事證明確，適用刑法第第337 條、第42條第3 項、第51條
    第7 款，刑法施行法第1 條之1 之規定；併審酌被告前於89
    年間因竊盜案件，經臺灣板橋地方法院以89年度易字第631
    號判決判處有期徒刑8 月，上訴後，經臺灣高等法院以89年
    度上易字第2842號判決駁回上訴確定，此有臺灣高等法院被
    告前案紀錄表及臺灣士林地方法院檢察署刑案資料查註紀錄
    表各1 件在卷可稽，素行非佳，復考量被告就事實欄一之犯
    行更是矯詞卸責，犯後態度顯然不佳，及被告事後毫無誠意
    賠償被害人甲○○之損失，兼衡被告之犯罪動機、手段、所
    生危害等一切情狀，各量處如附表編號1 、2 所示之罰金，
    並均諭知如易服勞役以1000元折算一日，且定應執行罰金20
    000 元，並易知如易服勞役以1000元折算一日等情，經核其
    認事用法均無違誤，量刑亦屬妥適。檢察官上訴仍執前詞，
    認被告持有事實欄一所示之手機及事實欄二所示之信用卡部
    分，係以竊盜之手法為之，指摘原判決就此部分僅認定被告
    係侵占脫離本人持有物品罪有所不當云云，惟並無證據證明
    被告持有事實欄一所示之手機及事實欄二所示之信用卡部分
    ，係以竊盜之手法為之，業經本院於前開理由予以指駁說明
    ，且檢察官並未提出更具體之證據以說服本院相信被告確係
    以竊盜之手法竊取他人所持有之事實欄一所示之手機及事實
    欄二所示之信用卡，依「罪證有疑，利於被告」之原則，自
    難以被告持有上開物品，即遽謂被告係以竊盜之手法為之，
    自不待言。是檢察官之上訴為無理由，應予駁回。
乙、不另為無罪部分
一、公訴意旨：被告於96年9 月4 日上午10時30分許，到臺北市
    內湖區○○街6 號之臺北市圖書館東湖分館，竊取甲○○放
    置於背包內之皮包，內有現金共4,000 餘元，身分證、汽機
    車駕照、健保卡3 張、借書證得手後離去，因而認被告涉犯
    刑法第320 條第1 項之竊盜罪嫌等語。
二、按犯罪事實應依證據認定之，無證據不得認定其犯罪事實；
    不能證明被告犯罪者，應諭知無罪之判決，刑事訴訟法第15
    4 條第2 項、第301 條第1 項分別定有明文。又按刑事訴訟
    法第161 條第1 項規定檢察官就被告犯罪事實，應負舉證責
    任，並指出證明之方法。對於其所訴之被告犯罪事實，應負
    提出證據及說服之實質舉證責任，倘所提出之證據，不足為
    被告有罪之積極證明，或其闡明之證明方法，無從說服法官
    以形成被告有罪之心證，基於無罪推定之原則，自應為被告
    無罪判決之諭知。而所謂認定犯罪事實之證據，係指足以認
    定被告確有犯罪行為之積極證據而言，如未發現相當證據，
    或證據不足以證明，自不能以推測或擬制之方法，以為裁判
    基礎（最高法院40年臺上字第86號判例要旨參照）。另認定
    犯罪事實所憑之證據，雖不以直接證據為限，間接證據亦包
    括在內；然而無論直接或間接證據，其為訴訟上之證明，須
    於通常一般之人均不致有所懷疑，而得確信其為真實之程度
    者，始得據為有罪之認定，倘其證明尚未達到此一程度，而
    有合理之懷疑存在時，事實審法院復已就其心證上理由予以
    闡述，敘明其如何無從為有罪之確信，因而為無罪之判決，
    尚不得任意指為違法（最高法院76年臺上字第4986號判例要
    旨參照）。
三、公訴人認被告涉犯刑法第320 條第1 項之竊盜罪嫌，無非以
    證人甲○○之證述及錄影光碟、照片為其主要論據。然訊據
    被告堅詞否認有何竊盜甲○○皮包之犯行，並堅稱：雖有進
    入東湖圖書館1 樓閱報室翻閱報紙，但無竊取甲○○皮包等
    語。經查：
  (一)依證人甲○○於警詢時所述被竊皮包之時間，顯與被告進出
    東湖圖書館之時間有所出入，且依1 樓閱報室之錄影光碟內
    容，亦無法證明被告有接近、經過證人甲○○所坐立位置，
    而有竊取證人甲○○皮包之犯行，已見前述，因此，公訴人
    所舉之證據方法，經本院調查後認無法證明被告有此部分公
    訴人所指之犯行。
  (二)又按數行為於同時同地或密切接近之時地實施，侵害同一之
    法益，各行為之獨立性極為薄弱，依一般社會健全觀念，在
    時間差距上，難以強行分開，在刑法評價上，以視為數個舉
    動之接續施行，合為包括之一行為予以評價，較為合理者，
    方得論為包括一罪之接續犯（最高法院95年度臺上字第3190
    號判決要旨參照）。查公訴人認為被告竊取證人甲○○皮包
    之犯行，與前開被告侵占證人甲○○信用卡犯行間係屬同一
    犯罪行為，而屬實質上一罪關係，因此，本院就此部分竊盜
    犯行不另為無罪之諭知，原審同此認定，亦就此部分竊盜犯
    行不另為無罪之諭知，亦無不合，檢察官上訴仍執前詞，認
    被告確有竊盜甲○○放置於背包內之皮包，內有現金共4,00
    0 餘元，身分證、汽機車駕照、健保卡3 張、借書證得手後
    離去云云，惟並無證據證明被告曾竊盜甲○○之上開財物，
    業經本院於前開理由予以指駁說明，是檢察官此部分之上訴
    亦無理由，應予駁回。
據上論斷，應依刑事訴訟法第368條，判決如主文。
本案經檢察官郭棋湧到庭執行職務。
中    華    民    國    98    年    12    月    23    日
                  刑事第二十庭審判長法  官  楊貴雄
                                    法  官  林銓正
                                    法  官  許必奇
以上正本證明與原本無異。
不得上訴。
                                    書記官  廖素花
中    華    民    國    98    年    12    月    23    日
附表：
┌─┬──────┬────────────┬────────┬─────┬─────┬────┐
│  │犯 罪 時 間 │      犯  罪  地  點    │犯 罪 行 為     │所犯罪名  │ 主     刑│從   刑 │
│  │            │                        │                │          │          │        │
├─┼──────┼────────────┼────────┼─────┼─────┼────┤
│1 │96年8 月27日│不詳地點                │侵占脫離乙○○本│刑法第337 │丙○○犯侵│無。    │
│  │凌晨3 時起至│                        │人持有之手機1 支│條        │占離本人所│        │
│  │31日中午12時│                        │                │          │持有之物罪│        │
│  │許止內之不詳│                        │                │          │，處罰金新│        │
│  │時間        │                        │                │          │臺幣壹萬參│        │
│  │            │                        │                │          │仟元，如易│        │
│  │            │                        │                │          │服勞役，以│        │
│  │            │                        │                │          │新臺幣壹仟│        │
│  │            │                        │                │          │元折算壹日│        │
│  │            │                        │                │          │。        │        │
├─┼──────┼────────────┼────────┼─────┼─────┼────┤
│2 │96年9 月4 日│臺北市○○區○○街6 號臺│侵占脫離甲○○本│刑法第337 │丙○○犯侵│無。    │
│  │上午10時30分│北市立圖書館東湖分館機車│人持有之信用卡1 │條        │占離本人所│        │
│  │許          │停車場                  │張              │          │持有之物罪│        │
│  │            │                        │                │          │，處罰金新│        │
│  │            │                        │                │          │臺幣壹萬元│        │
│  │            │                        │                │          │，如易服勞│        │
│  │            │                        │                │          │役，以新臺│        │
│  │            │                        │                │          │幣壹仟元折│        │
│  │            │                        │                │          │算壹日。  │        │
├─┼──────┼────────────┼────────┼─────┼─────┼────┤
│3 │96年9 月4 日│臺北縣汐止市○○街5 號全│盜刷前開信用卡  │刑法第339 │丙○○犯詐│無。    │
│  │上午11時15分│國加油站東湖站          │（未超過新臺幣3 │條第1項   │欺取財罪，│        │
│  │            │                        │千元，無庸簽署簽│          │處有期徒刑│        │
│  │            │                        │帳單）詐欺取財  │          │貳月，如易│        │
│  │            │                        │110 元          │          │科罰金，以│        │
│  │            │                        │                │          │新臺幣壹仟│        │
│  │            │                        │                │          │元折算壹日│        │
│  │            │                        │                │          │。        │        │
├─┼──────┼────────────┼────────┼─────┼─────┼────┤
│4 │96年9 月4 日│臺北市○○區○○路3 段72│盜刷前開信用卡（│刑法第339 │丙○○犯行│偽造之「│
│  │上午11時24分│號屈臣氏商店            │未超過3 千元，無│條第1項   │使偽造私文│甲○○」│
│  │            │                        │庸簽署簽帳單），│          │書罪，處有│簽名壹枚│
│  │            │                        │詐欺取財2,298元 │          │期徒刑伍月│沒收。  │
├─┼──────┼────────────┼────────┼─────┤，如易科罰│        │
│5 │96年9 月4 日│同上                    │盜刷前開信用卡，│刑法第339 │金，以新臺│        │
│  │上午11時27分│                        │並在簽帳單上偽造│條第1 項、│幣壹仟元折│        │
│  │            │                        │「甲○○」簽名一│第216 條、│算壹日。  │        │
│  │            │                        │枚，進而行使該紙│第210條   │          │        │
│  │            │                        │偽造之簽帳單，詐│          │          │        │
│  │            │                        │欺取財3,398元   │          │          │        │
├─┼──────┼────────────┼────────┼─────┼─────┼────┤
│6 │96年9 月4 日│臺北縣汐止市○○路115 號│盜刷前開信用卡，│刑法第339 │丙○○犯詐│無。    │
│  │上午11時39分│1樓萬豐銀樓             │詐欺取財10,300元│條第3 項、│欺取財未遂│        │
│  │            │                        │未得逞          │第1項     │罪，處有期│        │
│  │            │                        │                │          │徒刑貳月，│        │
│  │            │                        │                │          │如易科罰金│        │
│  │            │                        │                │          │，以新臺幣│        │
│  │            │                        │                │          │壹仟元折算│        │
│  │            │                        │                │          │壹日。    │        │
├─┼──────┼────────────┼────────┼─────┼─────┼────┤
│  │96年9 月4 日│臺北縣汐止市○○○路193 │盜刷前開信用卡，│同上      │丙○○犯詐│無。    │
│7 │上午11時53分│號永軒珠寶金飾銀樓      │詐欺取財25,500元│          │欺取財未遂│        │
│  │            │                        │未得逞          │          │罪，處有期│        │
│  │            │                        │                │          │徒刑貳月，│        │
│  │            │                        │                │          │如易科罰金│        │
│  │            │                        │                │          │，以新臺幣│        │
│  │            │                        │                │          │壹仟元折算│        │
│  │            │                        │                │          │壹日。    │        │
└─┴──────┴────────────┴────────┴─────┴─────┴────┘


司法院資訊處製作；財團法人民間司法改革基金會備份。
